臺灣高等法院刑事判決
110年度上訴字第3047號
上  訴  人  
即  被  告  賴傳庭


指定辯護人  本院公設辯護人王永炫
上列上訴人因詐欺等案件，不服臺灣新竹地方法院110年度金訴
字第77號，中華民國110年8月26日第一審判決（起訴案號：臺灣
新竹地方檢察署110年度偵字第821號），提起上訴，本院判決如
下：
    主  文
上訴駁回。
    犯罪事實
一、賴傳庭自民國109年11月20日起，經由報載求職廣告，聯繫
    對方後，加入真實姓名年籍不詳之成年成員三人以上所組成
    之詐欺集團，為以實施詐術為手段，共同組成具有持續性及
    牟利性之有結構性之犯罪組織（賴傳庭所涉參與犯罪組織部
    分，業經臺灣新北地方檢察署檢察官以109年度偵字第44974
    號提起公訴，現由臺灣新北地方法院110年度金訴字98號審
    理中），其在該集團內擔任「面交車手」之分工，而與所屬
    詐欺集團成員，基於三人以上共同詐欺取財、掩飾隱匿特定
    犯罪所得去向之洗錢等犯意聯絡，由所屬詐欺集團其他成員
    於109年11月23日上午10時15分許，撥打電話予林錦宗，向
    林錦宗佯稱其子遭人押走，須以新臺幣（下同）150萬元贖
    回云云，致林錦宗誤信為真而陷於錯誤，至銀行提領150萬
    元後，依詐欺集團成員指示，於109年11月23日上午10時30
    分許，在新竹市○區○○路○段000號前，將150萬元交付予搭乘
    車號000-0000號白牌計程車前來取款之賴傳庭。賴傳庭取得
    款項後，旋依該詐欺集團成員指示，搭乘車號000-0000號計
    程車至湖口火車站下車後，再轉搭乘另一台計程車前往桃園
    市中壢區民權路之小巷內，從上開150萬元中抽取1萬2,000
    元作為報酬，另取3,000元支付車資，其餘款項148萬5,000
    元(150萬元－1萬2,000元－3,000元＝148萬5,000元)再依詐欺
    集團成員指示，置放於上開小巷內某處，而以此方式掩飾、
    隱匿該犯罪所得之去向。嗣因林錦宗發覺有異報警處理，經
    警於110年1月3日下午2時25分許，持檢察官核發之拘票，在
    新竹縣橫山鄉中山街1段17號合興車站拘獲賴傳庭，循線查
    悉上情。
二、案經林錦宗訴由新竹市警察局第一分局報告臺灣新竹地方檢
    察署檢察官偵查起訴。　
    理  由
壹、程序部分：
　　本院援引之下列證據資料（包含供述證據、文書證據等），
    並無證據證明係公務員違背法定程序所取得。被告賴傳庭雖
    於本院審理時經合法傳喚均未到庭，惟被告賴傳庭於原審準
    備程序及審理時暨被告之指定辯護人於本院審理時，檢察官
    於原審準備程序、審理及本院審理時，對原審及本院所提示
    之被告以外之人審判外之供述，包括供述證據、文書證據等
    證據，就證據能力均未表示爭執，且迄言詞辯論終結前並未
    聲明異議，亦無顯有不可信之情況與不得作為證據之情形，
    本院審酌上開證據資料製作時之情況，尚無違法不當及證明
    力明顯過低之瑕疵，認為以之作為證據應屬適當，是依刑事
    訴訟法第159條至第159條之5規定，本院所引用供述證據及
    文書證據均有證據能力。   
貳、實體部分：
一、事實之認定：　　
　　上訴人即被告賴傳庭雖於本院審理時經合法傳喚未到庭，惟
    被告對於上揭事實，迭於警詢、偵查及原審審理時均坦承不
    諱（見偵卷第9、10、11至13、73至75頁；原審卷第69至72
    、75至82頁），並經證人即告訴人林錦宗證述在卷（見偵卷
    第14至17頁），並有監視器錄影畫面翻拍照片、通聯調閱查
    詢單、新竹市警察局第一分局南寮派出所陳報單、受理各類
    案件紀錄表、內政部警政署反詐騙諮詢專線紀錄表、受理刑
    事案件報案三聯單、林錦宗之台新銀行存簿封面影本及交易
    明細、中華電信股份有限公司通信紀錄表、車輛詳細資料報
    表附卷可佐（見偵卷第23至38、39至45、46至48、53、49至
    51、52、67至68頁），足認被告於原審審理時出於任意性之
    自白核與事實相符，可以採信。本件事證明確，被告之三人
    以上共同詐欺取財、洗錢犯行，均堪認定，皆應依法論科。
二、論罪之說明：　　
  ㈠核被告所為係犯刑法第339條之4第1項第2款之三人以上共同
    詐欺取財罪、洗錢防制法第14條第1項、同法第2條第2款洗
    錢罪。
  ㈡被告就詐欺取財罪及洗錢罪與詐欺集團其他成員間，有犯意
    聯絡與行為分擔，均為共同正犯。
  ㈢被告係一行為觸犯加重詐欺取財罪及洗錢罪2罪名，為想像競
    合犯，應依刑法第55條規定，從一重論以三人以上共同詐欺
    取財罪。
  ㈣累犯：
 　 被告前曾於101年間，因妨害自由等案件，經臺灣桃園地方
    法院以102年度訴字第711號判處有期徒刑4月，嗣提起上訴
    ，經本院以103年度上訴字第3232號判決上訴駁回，於104年
    5月12日確定；另因詐欺案件，經臺灣桃園地方法院以100 
    年度易字第135號判決處有期徒刑3月（共30罪），應執行有
    期徒刑4年，被告上訴後，經本院以103年度上易字第2154號
    判決駁回上訴，於104年1月7日確定，嗣經本院以106年度聲
    字第1764號裁合併定應執行有期徒刑4年3月確定，入監執行
    至106年6月26日縮短刑期假釋出監，於108年2月25日假釋期
    滿未經撤銷視為執行完畢，有本院被告前案紀錄表可憑；其
    於5年以內故意再犯本件有期徒刑以上之罪，為累犯，參酌
    釋字第775號解釋意旨，被告所犯前案之詐欺罪，與本件罪
    質相同，且所犯30罪詐欺罪甫假釋出監又再犯本件，足徵被
    告不知警惕，本院認為被告所犯之罪，尚無因加重最輕本刑
    而刑罰逾其罪責之情，應依刑法第47條第1項之規定，加重
    其刑。
　㈤本件無刑法第59條規定之適用：
    被告主張其因經濟因素，須扶養年邁雙親及2名未成年子女
    ，本案係偶發犯案，顯可憫恕，故請求依刑法第59條規定酌
    減其刑等語。惟按刑法第59條規定犯罪情狀顯可憫恕，認科
    以最低度刑仍嫌過重者，得酌量減輕其刑，此雖為法院依法
    得行使裁量之事項，然非漫無限制，必須犯罪另有特殊之原
    因、環境與情狀，在客觀上足以引起一般之同情，認為即予
    宣告法定低度刑期，猶嫌過重者，始有其適用（最高法院45
    年台上字第1165號刑事判例意旨參照）。本件被告加入本件
    詐欺集團，擔任面交車手將取得之款項，抽取報酬及車資後
    ，將餘款依詐欺集團指示之地點置放之工作，難認其犯罪情
    狀有何可憫恕之處，在客觀上顯不足以引起一般人之同情。
    況被告所犯加重詐欺取財罪，其法定刑為「1年以上7年以下
    有期徒刑，得併科1百萬元以下罰金」，難認存有宣告法定
    最低刑期猶嫌過重之情事，而無刑法第59條規定之適用。至
    被告之生活狀況與犯後態度等節，僅得為法定刑期內從輕科
    刑之標準，並非犯罪特殊之原因與環境，未可據為酌量減輕
    之理由，是被告之主張，殊無足採。　
三、維持原判決及駁回上訴理由： 　　
　㈠原審以被告之犯罪事證明確，適用洗錢防制法第14條第1項，
    刑法第11條前段、第28條、第339條之4第1項第2款、第55條
    前段、第47條第1項、第38條之1第1項前段、第3項，刑法施
    行法第1條之1第1項等規定，並審酌被告年輕力盛，不思以
    正當方法賺取所需，竟參與多人組成之詐騙組織，由其他不
    詳成員以各種說詞騙取民眾信任進而利用，手段惡質，造成
    人際間之信賴瓦解，影響社會交易秩序，被害人損失非輕，
    念被告始終坦承犯行不諱，犯罪後態度尚可，於本案係擔任
    取款車手之分工程度，其為高中肄業、離婚育有2子，案發
    及現在均與家人同住，於市場從事家禽宰殺工作，月收入約
    3萬多元，經濟狀況勉持（見原審卷第81頁）之智識、生活
    狀況，暨其犯罪之手段、所生危害程度、尚未賠償告訴人分
    文等一切情狀，量處有期徒刑1年6月。復就沒收說明：被告
    坦承於本件詐得款項150萬元中抽取1萬2,000元作為報酬，
    另取3,000元支付車資，其餘款項148萬5,000元(150萬元－1
    萬2,000元－3,000元＝148萬5,000元)再依詐欺集團成員指示
    交付該集團成員(見偵卷第12頁背面、第75頁)，故其犯罪所
    得為1萬5,000元（1萬2,000元＋3,000元＝1萬5,000元)，應依
    刑法第38條之1第1項前段、第3項規定宣告沒收，並於全部
    或一部不能沒收或不宜執行沒收時，追徵其價額。
  ㈡經核原判決認事用法均無違誤，量刑亦屬妥適。被告上訴以
    原判決量刑太重為由，指摘原判決不當。惟按關於刑之量定
    ，係實體法上賦予法院得為自由裁量之事項，倘其量刑已以
    行為人之行為罪責為基礎，並斟酌刑法第57條各款所列情狀
    ，在法定刑度內，酌量科刑，如無偏執一端，致明顯失出失
    入情形，上級審法院即不得單就量刑部分遽指為不當或違法
    。原判決已逐一剖析，並就卷內證據資料參互審酌，認定被
    告確有參與詐騙集團而犯前開三人以上共同詐欺取財、洗錢
    犯行，且已審酌刑法第57條各項事由，被告為累犯，不適用
    刑法第59條酌減其刑之規定，業如前述，被告之上訴為無理
    由，應予駁回。
四、被告賴傳庭經合法傳喚，無正當理由不到庭，爰不待其陳述
    ，逕行判決。
據上論斷，應依刑事訴訟法第368條、第371條，判決如主文。
本案經檢察官蔡宜臻提起公訴，檢察官黃騰耀到庭執行職務。
中　　華　　民　　國　　110 　年　　11　　月　　10　　日
                  刑事第十七庭  審判長法　官  鄭水銓
                                      法　官  姜麗君
                                      法　官  黃雅芬
以上正本證明與原本無異。
如不服本判決，應於收受送達後20日內向本院提出上訴書狀，其
未敘述上訴之理由者並得於提起上訴後20日內向本院補提理由書
（均須按他造當事人之人數附繕本）「切勿逕送上級法院」。
                                      書記官  鄭雅云
中　　華　　民　　國　　110 　年　　11　　月　　10　　日
附錄：本案論罪科刑法條全文　　　　　　　　　　　　　　　
洗錢防制法第14條第1項：
有第二條各款所列洗錢行為者，處7年以下有期徒刑，併科新臺
幣5百萬元以下罰金。

刑法第339條之4第1項第2款：
犯第339條詐欺罪而有下列情形之一者，處1年以上7年以下有期
徒刑，得併科1百萬元以下罰金：
二、三人以上共同犯之。